【裁判字號】    97,交聲,2719
【裁判日期】    971021
【裁判案由】    聲明異議
【裁判全文】
臺灣臺中地方法院交通事件裁定        97年度交聲字第2719號
原處分機關  交通部公路總局臺中區監理所臺中市監理站
受處分人
即異議人    甲○○
上列受處分人因違反道路交通管理處罰條例案件，對於交通部公
路總局臺中區監理所臺中市監理站97年10月1 日所為之處分（裁
監稽違字第裁61-HD0000000號裁決書），聲明異議，本院裁定如
下：
    主  文
原處分關於吊扣普通小客車駕駛執照拾貳個月部分撤銷。
    理  由
一、原處分機關略以：本件受處分人即異議人甲○○於民國97年
    6月17日4時18分許，駕駛DJQ-527 號機車行經臺中縣霧峰鄉
    ○○路與大愛路口時，經酒測，酒精濃度超過規定標準，測
    定值為0.57mg/l，經臺中縣警察局霧峰分局吉峰派出所依違
    反道路交通管理處罰條例第35條第1項第1款，以中縣警交字
    第HD0000000 號舉發違反道路交通管理事件通知單當場舉發
    ，異議人未於應到案日即97年7月2日前到案，本站遂於97年
    10月1 日以裁監稽違字第裁61-HD0000000號裁決書裁處吊扣
    汽車駕駛執照12個月，並施以道安講習，異議人於97年10月
    1 日至站簽收上開裁決書，並同時具狀聲明異議。本案異議
    人違規時僅領有汽車駕照（未考領機車駕照），異議人既據
    「道路交通安全規則」第61條第1項第4款規定騎乘輕型機車
    ，今遭舉發酒後駕車，自應依處罰條例第35條規定以吊扣汽
    車駕駛執照12個月裁處。本案僅依交通部交路字第09600097
    07號等函示「--吊扣其持有之駕駛執照，以限制其繼續駕車
    行駛道路之權利，係屬駕駛行為之限制，並不因所持駕駛執
    照種類之不同而有所差異。--」及處罰條例第35條規定按警
    方舉發之違規事實裁處，於法並無不合云云。
二、異議人聲明異議意旨略以：其違背安全駕駛已被法院罰款，
    當時是騎輕型機車酒駕，因從事司機工作，為工作之需，故
    聲明異議，請求撤銷原處分關於吊扣汽車駕駛執照12個月部
    分等語。
三、按汽車駕駛人飲用酒類或其他類似物後，其吐氣所含酒精濃
    度超過每公升0.25毫克，不得駕車；駕駛汽車經測試檢定酒
    精濃度超過標準，處汽車駕駛人罰鍰1萬5千元以上6 萬元以
    下，並當場移置保管該汽車及吊扣駕駛執照1 年，道路交通
    安全規則第114條第2 款、道路交通管理處罰條例第35條第1
    項第1 款分別定有明文。復按道路交通管理處罰條例第68條
    業於94年12月14日修正，並自95年3月1日施行，修正前之道
    路交通管理處罰條例第68條規定：「汽車駕駛人，因違反本
    條例及道路交通安全規則之規定，受吊扣或吊銷駕駛執照處
    分時，吊扣或吊銷其持有各級車類之駕駛執照。」而修正後
    之道路交通管理處罰條例第68條規定：「汽車駕駛人，因違
    反本條例及道路交通安全規則之規定，受吊銷駕駛執照處分
    時，吊銷其持有各級車類之駕駛執照。」。查該條文修正前
    ，其原提案修正條文為：「汽、機車駕駛人，因違反本條例
    及道路交通安全規則之規定，受吊扣或吊銷駕駛執照處分時
    ，吊扣或吊銷其違法或違規當時所駕駛車輛之駕駛執照。」
    ，其立法理由略以：「原條文將違法或違規駕駛人所持有各
    級車類之駕駛執照一併吊扣或吊銷，失之過酷，影響人民工
    作及生活甚鉅，爰修正之」等語，是以其立法意旨在於違規
    行為對道路交通秩序之維持及道路交通安全已生較大之影響
    ，故規定吊扣或吊銷其持有各級車類之駕駛執照，以限制其
    繼續駕車行駛道路之權利，其係屬駕駛行為之限制，並不因
    所持駕駛執照種類不同而有所差異。而最後通過之修正條文
    ，係將道路交通管理處罰條例第68條原有條文中之「吊扣或
    」3字刪除各情，有立法院交通委員會94年10月5日台立交字
    第0942400153號函附道路交通管理處罰條例第68條審查報告
    可參（參立法院公報第94卷第70期第135至138頁）。則參照
    上開立法理由及立法經過，依修正後之條文，按上開規定受
    「吊銷駕照」處分者，仍維持吊銷其持有各級車類之駕駛執
    照，至於受「吊扣駕照」處分者，則僅「吊扣」其違法或違
    規當時所駕駛車輛之駕駛執照，不再吊扣其持有各級車類之
    駕駛執照，此觀之立法理由及立法經過至明。
四、經查：
  (一)異議人於97年6月17日駕駛車牌號碼DJQ-527號輕型機車行經
    臺中縣霧峰鄉○○路與大愛路口時，經警檢測其酒精濃度超
    過標準（酒測呼氣值達0.57mg/l）之違規，經臺中縣警察局
    霧峰分局吉峰派出所中縣警交字第HD0000000號舉發違反道
    路交通管理事件通知單依法舉發，並經原處分機關依道路交
    通管理處罰條例第35條第1項第1款規定裁處吊扣普通小客車
    駕駛執照12個月、施以道安講習等情，有舉發違反道路交通
    管理事件通知書及原處分機關之裁決書附卷可稽，並為異議
    人所不爭執。
  (二)異議人之違規行為係發生於97年6 月17日，自應依修正後之
    道路交通管理處罰條例第68條裁處。且修正後道路交通管理
    處罰條例第68條之規定，既將「吊扣」等字刪除，是依前開
    說明，駕駛人受吊扣駕駛執照處分時，不再吊扣其持有各級
    車類之駕駛執照，故原處分機關於作成吊扣駕駛執照處分時
    ，應就行為人所應吊扣之駕駛執照種類予以限定，始符合依
    法行政原則。是依前述異議人依法所受之處分應為限制其駕
    駛輕型機車之權利，而異議人持有之駕駛執照為普通小客車
    駕駛執照，有汽車駕照基本資料在卷可參。是異議人於違規
    時僅領有汽車駕駛執照，並未考領輕型機車駕駛執照，是異
    議人自無輕型機車駕駛執照可供吊扣，若原處分機關因異議
    人無輕型機車駕駛執照可供吊扣，而逕行吊扣異議人之普通
    小客車駕駛執照，此舉顯已逾越修正後道路交通管理處罰條
    例第68條之規範意涵及範圍，同時將剝奪異議人駕駛普通小
    客車之權利，對異議人之工作權造成極大之損害，故異議人
    此部分異議理由，自屬可採。
  (三)綜上所述，本件異議人駕駛輕型機車時酒精濃度超過規定標
    準之違規行為，事證明確，足堪認定，原處分機關就此部分
    認定應依道路交通管理處罰條例第35條第1項第1款裁處異議
    人已經本院判決拘役無須繳納罰鍰、並施以道安講習，核無
    不當，且異議人就此部分並未聲明為異議，合先敘明。惟就
    裁處吊扣異議人普通小客車駕駛執照12個月之部分，因本件
    異議人係駕駛輕型機車違規，且異議人未考領輕型機車駕駛
    執照，而無從予以吊扣，依新修正之道路交通管理處罰條例
    第68條規定，尚不得吊扣其現尚有效之其他各級駕駛執照，
    原處分機關未審酌新修正之法律規定，作成吊扣異議人普通
    小客車駕駛執照之處分，即非適法，從而，本件異議為有理
    由，爰撤銷原處分關於吊扣普通小客車駕駛執照12個月部分
    之處分。
據上論斷，應依道路交通管理處罰條例第87條第2 項、道路交通
案件處理辦法第20條前段，裁定如主文。
中    華    民    國    97    年    10    月    21    日
                  交通法庭    法  官  林慧英
上正本證明與原本無異。
如不服本裁定應於送達後5日內向本院提出抗告狀。
                              書記官  廖碩薇
中    華    民    國    97    年    10    月    21    日


司法院資訊處製作；財團法人民間司法改革基金會備份。
